【裁判字號】    97,簡上,193
【裁判日期】    980417
【裁判案由】    損害賠償
【裁判全文】
臺灣高雄地方法院民事判決             97年度簡上字第193號
上  訴  人  甲○○○
被上訴  人  丙○○
            戊○○
            乙○○
上三人共同
訴訟代理人  丁○○
當事人間請求損害賠償事件，上訴人提起刑事附帶民事訴訟（96
年度簡附民字第53號），經刑事庭移送前來，上訴人對於民國97
年1 月30日本院96年度雄簡字第6123號第一審判決提起上訴，本
院民國98年4 月9 日言詞辯論終結，判決如下：
    主  文
上訴駁回。
第二審訴訟費用由上訴人負擔。
    事實及理由
一、上訴人主張：兩造同在高雄市○○區○○路與實踐路口處擺
    攤販賣蔥蛋餅，被上訴人時因生意競爭而對上訴人心生不滿
    。嗣於民國95年9 月13日20時許，兩造因故在前擺攤處發生
    爭執，詎被上訴人丙○○竟將上訴人推倒在地、被上訴人乙○○則持煎蛋餅之鐵夾毆打上訴人之右手，再由被上訴人3
    人共同毆打上訴人之頭部及手部，致上訴人受有胸部打撲挫
    傷、胸右乳、上胸部挫傷紅腫12.5×11.5公分、右前臂挫傷
    紅腫14.5×4.5 公分之傷害（下稱系爭傷害），上訴人因此
    支出醫療費用新台幣（下同）2,800 元，並受有精神上之損
    害12萬元，爰依侵權行為之法律關係請求聲明：(一)被上訴人
    應連帶給付上訴人122,800 元。(二)願供擔保，請准宣告為假
    執行。
二、被上訴人則均以：當日係上訴人先出言辱罵被上訴人丙○○
    後，復持礦泉水瓶丟擲被上訴人戊○○，丙○○及被上訴人
    乙○○見狀始出面制止，惟未毆打上訴人等語資為抗辯。
三、原審駁回上訴人之請求，上訴人不服乃提起上訴，於本院聲
    明：(一)原判決廢棄。(二)被上訴人應連帶給付上訴人新台幣（
    下同）122,800 元，及自起訴狀繕本送達之翌日起至清償日
    止，按年息百分之5 計算之利息。
四、不爭執事項：上訴人因系爭傷害對被上訴人3 人提出告訴，
    經檢察官以95年度偵字第31631 號涉犯傷害罪起訴，再先後
    經本院96年度簡字第1310號、96年度簡上627 號（原審卷5-
    7 頁及122-126 頁）第一、二審均判決共同傷害罪，各處拘
    役30日，均減為15日確定，核與本院調得系爭傷害刑事案全
    卷無訛（下分稱系爭傷害偵查卷、一審卷、二審卷）。
五、爭執部分：
    被上訴人有無共同毆打上訴人，致上訴人受有系爭傷害？如
    有，上訴人得請求醫療費用及精神上損害之金額以若干為適
    當?
六、本院判斷：
    按當事人主張有利於己之事實者，就其事實有舉證之責任，
    民事訴訟法第277 條前段定有明文。故如係由原告主張權利
    者，應先由原告負舉證之責，若原告先不能舉證，以證實自
    己主張之事實為真實，則被告就其抗辯事實即令不能舉證，
    或其所舉證據尚有疵累，亦應駁回原告之請求（最高法院17
    年上字第917 號判例意旨參照）。經查：
  (一)事發當晚20時10分許，上訴人跟在被上訴人戊○○之後前往
    高雄市政府警察局左營分局左營派出所報案時陳稱，其被被
    上訴人戊○○以「言語辱罵」神經病，兄嫂（即被上訴人乙○○）以鐵夾「丟到臉部」，戊○○之妻（即丙○○）以「
    手推胸部」等語，此觀該派出所受理各類案件紀錄表1 紙（
    系爭傷害二審卷47頁）可憑，並未指出被上訴人戊○○有何
    傷害行為及其何處受有傷勢；而受理警員林連得又證稱，其
    當時有察看上訴人外表及手部並無明顯外傷等語（系爭傷害
    二審卷筆錄124 頁），顯與其起訴主張戊○○有「共同」毆
    打其之「頭部」、「手部」，及乙○○持「鐵夾毆打原告右
    手成傷」之事實（上訴人刑事附帶民事起訴狀）不符。因此
    本院認上訴人係於案發後立即前往派出所備案，正值記憶清
    晰、傷勢明顯之際，倘戊○○確有參與共同毆打，乙○○確
    有持鐵夾毆打原告之右手致挫傷紅腫14.5×4.5 公分之傷勢
    ，則上訴人自無漏未指訴戊○○之傷害行為，或將其手部傷
    勢誤指為臉部之理，且警員林連得亦不致無法察覺上訴人自
    承身著短袖時右手臂上之大面積紅腫傷勢。是故，上訴人主
    張被上訴人共同毆打其頭部、手部成傷等語，實難採信。
  (二)再者，上訴人就被上訴人共同傷害所述情節，除事發當晚前
    去派出所備案時之陳述外，之後陸續於95年10月21日警詢時
    陳稱：「戊○○罵我神經病、丙○○推我、乙○○拿夾子打
    我」等語（系爭傷害偵查卷之警卷10頁）；同年月24日以刑
    事告訴狀指稱：「由乙○○持煎蛋餅之鐵夾子等兇器，被告
    戊○○、丙○○共同毆打伊」等語（系爭傷害偵查卷之95
    年度他字第8790號卷3 頁）；96年1 月22日偵訊時陳稱：「
    戊○○先罵我神經病，丙○○就用二手推我，我跌倒在地，
    然後乙○○拿夾子打我右手，後來他們三人一起動手打我的
    頭及手，我那時人已經暈了」等語（系爭傷害偵查卷15頁）
    ；96年5 月3 日本院一審庭訊問時陳稱：「丙○○等三人把
    我壓在地上並打我，乙○○還有拿鐵夾打我」等語（系爭傷
    害一審卷34頁）；於二審理時證稱：「戊○○推打我胸部還
    有手，丙○○推我跌倒，乙○○拿夾子打我的手」等語（系
    爭傷害二審卷105 頁），亦顯示上訴人就戊○○有無出手毆
    打、乙○○係以鐵夾丟擲臉部或毆打手部、被上訴人係將上
    訴人推倒或壓倒在地、被上訴人有無毆打上訴人頭部，及究
    係先由戊○○毆打其胸部或先由丙○○推其胸部倒地始行圍
    毆等重要情節，前後指述頻頻不一；復對照上訴人提出之驗
    傷診斷書記載其受有胸部打撲挫傷、胸右乳、上胸部挫傷紅
    腫12.5×11 .5 公分、右前臂挫傷紅腫14.5×4.5 公分之傷
    勢，顯示其受傷部分集中於上胸部及右前臂2 處（系爭傷害
    偵查卷之他字卷5 頁驗傷診斷書），如被上訴人確有將上訴
    人推倒或壓倒在地後，「共同圍毆」頭部及手部致頭暈之行
    為，衡情上訴人即應受有一般人倒地後常見之臀部、腿部或
    手部摩擦地面後之擦挫傷及頭部傷勢，始符常理，然上開驗
    傷診斷書並無此等傷勢之記載，可見上訴人所述遭毆打之情
    形亦與驗傷診斷書之記載不符，本院自難據以採信。
  (三)至上訴人另舉證人黃束治之證詞為憑，惟證人於96年1 月22
    日偵訊時證稱：「我有『看到1 個女的把告訴人（即上訴人
    ）推倒在地』，3 人一起打告訴人」等語（系爭傷害偵查卷
    16 頁） ；嗣於96年11月27日二審刑事庭審理時則改稱：「
    我從福利社出來時『已經倒在地上了』，有人用手有人用夾
    子打…我『沒有注意到』丙○○推倒甲○○○（即上訴人）
    ，我看到她倒在地上，我只有看到打成一團」等語（系爭傷
    害二審卷114-116 頁），就有無目睹上訴人遭被上訴人推倒
    之證述情節，所述亦前後不一，故其證詞亦難為上訴人有利
    認定。
  (四)加以事發地點又在上訴人家對面街，而事發當時身高約165
    公分、重約90幾公斤之上訴人兒子亦在現場等情，已經上訴
    人自承（本院卷76頁筆錄）在卷，如上訴人確遭被上訴人共
    同圍毆倒在地上，其兒怎會任令如上訴人所稱其被打昏在地
    之情形發生而未出手相助，且迄今竟從未到庭為上訴人作證
    ，反倒被上訴人戊○○於事發後，猶先上訴人到派出所備案
    ，惡人先告狀之理，益證上訴人主張遭被上訴人共同毆傷之
    事實，不足採信。
  (五)另系爭傷害，雖經檢察官提起公訴，分別經一、二審刑事判
    決認定被上訴人有共同傷害上訴人之行為確定，惟刑事判決
    所為事實之認定，於獨立民事訴訟之裁判時本不受其拘束，
    上訴人所提之附帶民事訴訟，既因裁定移送而為獨立之民事
    訴訟，則本院依自由心證為與刑事判決相異之認定，即無違
    法之可言（最高法院50年台上字第872 號判例要旨參照），
    附此敘明。
七、綜上，上訴人既不能證明其所主張之事實為真，是被上訴人
    所辯是否足採，如上判例見解，自無贅論必要。從而上訴人
    依侵權行為法律關係請求醫療費用及精神上損害之金額，自
    屬無據。原審為上訴人敗訴之判決，於法並無不合。上訴意
    旨指摘原判決不當，求予廢棄改判，為無理由，應予駁回。
八、據上論結，本件上訴為無理由，依民事訴訟法第436 條之1
    第3 項、第463 條、第449 條第1 項、第78條規定，判決如
    主文。
中    華    民    國    98    年  4     月     17     日
                  民事第三庭    審判長法  官  朱玲瑤
                                      法  官  李嘉益
                                      法  官  藍家慶
正本係照原本作成。
本判決不得上訴。
中    華    民    國    98    年    4     月   17     日
                                      書記官  呂姿儀


司法院資訊處製作；財團法人民間司法改革基金會備份。
